【裁判字號】    98,中簡上,298
【裁判日期】    980821
【裁判案由】    詐欺
【裁判全文】
臺灣臺中地方法院刑事判決  98年度中簡上字第298號
上  訴  人  臺灣臺中地方法院檢察署檢察官
被      告  庚○○
上列上訴人因詐欺案件，不服本院臺中簡易庭98年度中簡字第16
9 號中華民國98年1 月15日第一審簡易判決（聲請案號：臺灣臺
中地方法院檢察署97年度偵字第24318 號），提起上訴及移送併
辦（臺灣桃園地方法院檢察署98年度偵字第3845號、第5866號，
臺灣士林地方法院檢察署97年度偵字第15560 號，臺灣臺中地方
法院檢察署98年度偵字第4357號、第4551號），本院管轄之第二
審合議庭判決如下：
    主    文
原判決撤銷。
庚○○幫助犯詐欺取財罪，累犯，處有期徒刑肆月，如易科罰金
，以新臺幣壹仟元折算壹日。
    犯 罪 事 實
一、庚○○雖可預見如將個人存摺、金融卡、密碼、印章或申辦
    之行動電話SIM 卡交付予姓名年籍不詳且不相識之成年人使
    用，該成年人有可能以所取得之存摺、金融卡、密碼、印章
    或行動電話SIM 卡遂行財產上犯罪之目的，竟仍基於縱若取
    得其存摺、金融卡、密碼、印章及其申辦之行動電話SIM 卡
    之成年人，用以實施犯罪，供作詐騙被害人之用，仍不違背
    其本意之幫助使用其帳戶及申辦之行動電話SIM 卡之人向他
    人詐欺取財之不確定故意，於民國96年7 月16日起至97年9
    月3 日間之某日，在不詳地點，將自己開設在華南商業銀行
    臺中分行帳號000000000000號帳戶之存摺、金融卡、密碼、
    印章及行動電話門號0000000000號SIM 卡1 張，同時交付予
    姓名年籍不詳之成年人，而容許他人藉其帳戶及所申辦之行
    動電話SIM 卡以遂行財產犯罪。之後，該成年人果然基於意
    圖為自己不法所有之犯意，先後於附表所示時間，以表列所
    載詐騙方式，陸續向表列被害人騙取現款（詳如附表所載）
    。嗣經各該被害人發覺有異，報警處理，始循線查悉全情。
二、案經臺中市警察局第一分局報告臺灣臺中地方法院檢察署檢
    察官偵查後，聲請簡易判決處刑及移送併辦，暨臺灣桃園地
    方法院檢察署、臺灣士林地方法院檢察署檢察官移送併辦。
    理    由
一、按被告以外之人於審判外之陳述，雖不符刑事訴訟法第159
    條之1 至第159 條之4 之規定，而經當事人於審判程序同意
    作為證據，法院審酌該言詞陳述或書面陳述作成時之情況，
    認為適當者，亦得為證據。當事人、代理人或辯護人於法院
    調查證據時，知有第159 條第1 項不得為證據之情形，而未
    於言詞辯論終結前聲明異議者，視為有前項之同意。刑事訴
    訟法第159 條之5 定有明文。查被告庚○○於本院第二審準
    備程序時，對於本案偵查卷內之人證、書證，均同意有證據
    能力，得採為本案之證據，迄至本案第二審言詞辯論終結前
    ，對於卷內之人證、書證，亦未聲明異議，有本院第二審準
    備程序筆錄及審判筆錄在卷可考；另經本院第二審合議庭審
    酌卷內各該人員陳述時之情狀，均查無被違法取供或非出於
    自由意志之情形，相關書證亦查無違法取證或造假虛捏之情
    事，以之作為本案之證據，皆屬適當，依前揭規定，本判決
    以下所引用之卷內人證、書證均得為本案之證據，合先敘明
    。
二、上揭犯罪事實，業據被告於本院第二審準備程序及審理時均
    為認罪之陳述，核與被害人即證人己○○、戊○○、辛○○
    、丙○○於警詢時及被害人即證人丁○○於警詢及偵查中證
    述之情節相符，並有被告上開華南商業銀行台中分行帳戶之
    開戶基本資料、存款往來明細表、YAHOO ！奇摩拍賣通知信
    、YAHOO ！奇摩拍賣san2192 買賣交易守則、被害人己○○
    提出之中華郵政公司自動櫃員機儲戶交易明細表、被害人戊○○提出之郵政自動櫃員機交易明細表、被害人辛○○提出
    之中國信託自動櫃員機交易明細表、Yahoo ！奇摩拍賣網頁
    、行動電話服務申請書、被害人丁○○提出之中國信託自動
    櫃員機交易明細表、玉山銀行永康分行函附之帳號00000000
    00000 號開戶資料、綜存戶交易資料查詢單、通聯調閱查詢
    單附卷可稽。據上，足徵被告之自白，確與事實相符，堪予
    採信。從而，本件事證明確，被告上開犯行，洵堪認定。
三、查姓名年籍不詳之成年人於取得被告如附表所示之帳戶及申
    辦之行動電話SIM 卡後，即基於意圖為自己不法所有之犯意
    ，先後訛騙被害人即證人己○○、辛○○、戊○○、丙○○
    、乙○○，致使各該被害人均陷於錯誤，分別依指示匯款至
    被告如附表編號1 所示帳戶，復以附表編號二之行動電話SI
    M 卡為聯絡工具，詐騙被害人即證人丁○○之錢財，是核該
    成年人所為，均係犯刑法第339 條第1 項之詐欺取財罪。本
    案被告提供自己如附表所示之帳戶及行動電話SIM 卡予該姓
    名年籍不詳之成年人使用，其主觀上係以幫助他人犯罪之意
    思而參與犯罪構成要件以外之行為，核被告所為，係犯刑法
    第30條第1 項前段、第339 條第1 項之幫助詐欺取財罪，應
    依同法第30條第2 項之規定減輕其刑。又被告1 幫助行為，
    造成如附表所示被害人6 人受損害，侵害數法益，觸犯構成
    要件相同之數罪名，為同種想像競合犯，應依刑法第55條之
    規定，論以1 幫助詐欺取財罪。被告前於95年間因詐欺罪，
    經本院以95年度中簡字第3681號判處有期徒刑3 月，如易科
    罰金，以新臺幣1000元折算1 日確定，嗣經減刑為有期徒刑
    1 月又15日，入監執行後，於96年7 月16日（聲請簡易判決
    處刑書及原審刑事簡易判決均誤為96年7 月15日）縮刑期滿
    執行完畢，有臺灣高等法院被告前案紀錄表在卷可按，其受
    徒刑之執行完畢，五年以內故意再犯本件有期徒刑以上之罪
    ，為累犯，應依法加重其刑，並先加後減之。公訴人雖僅就
    被告於前揭時、地，提供如附表編號1 所示帳戶資料予姓名
    年籍不詳之成年人，而容任其使用該帳戶，致被害人辛○○
    、戊○○被騙而匯款至該帳戶之幫助詐欺取財犯行聲請簡易
    判決處刑，然檢察官就犯罪事實一部起訴者，其效力及於全
    部，刑事訴訟法第267 條定有明文。取得被告如附表編號1
    所示帳戶資料之成年人，另有訛騙被害人己○○、丙○○、
    乙○○，且被告於前揭時、地，同時提供如附表編號2 所示
    之行動電話SIM 卡予該姓名年籍不詳之成年人，該成年人遂
    持以作為聯絡工具，訛騙被害人丁○○之錢財，且此部分犯
    罪事實與被告前揭論罪科刑之幫助詐欺取財犯行，有想像競
    合關係，已如前述，本院自應就屬於裁判上一罪之如附表編
    號1 、、及編號2 所示幫助詐欺取財犯行，一併加以
    裁判。原審予以論罪科刑，固非無見，但原審未及審酌如附
    表編號1 、、及編號2 所示幫助詐欺取財犯行，仍有
    未洽，自應由本院第二審合議庭將原判決撤銷改判。爰審酌
    被告前曾犯詐欺罪，經法院判處有期徒刑3 月，嗣經減刑為
    有期徒刑1 月又15日確定，並執行完畢，竟仍不知悔改，再
    犯本件幫助詐欺取財犯行，其任意交付自己之帳戶資料及申
    辦之行動電話SIM 卡予姓名年籍不詳之成年人使用，犯罪之
    動機、目的雖然單純，但罔顧此舉可能淪為他人犯罪之工具
    ，助長財產犯罪者遂行詐欺取財之目的，同時使犯罪者得以
    隱匿真實身分，增加查緝罪犯之困難，助長犯罪氣焰，危害
    社會治安，所為可議，所交付之帳戶資料及行動電話SIM 卡
    均只有1 個，被害人雖有6 位，但損失之金額非鉅；再考之
    被告之智識、生活情狀，暨雖未能賠償如附表所示被害人之
    損失，但對於犯行全部坦認，犯後態度尚佳等一切情狀，量
    處如主文第2 項所示之刑，並諭知易科罰金之折算標準，以
    示懲儆。
四、據上論斷，應依刑事訴訟法第455 條之1 第3 項、第369 條
    第1 項前段、第364 條、第299 第1 前段，刑法第30條第1
    項前段、第2 項、第339 條第1 項、第55條、第47條第1 項
    、第41條第1 項前段，刑法施行法第1 條之1 ，判決如主文
    。
本案經檢察官甲○○到庭執行職務。
中    華    民    國    98    年    8     月    21    日
                  刑事第七庭    審判長法  官  陳慧珊
                                      法  官  林慶郎
                                      法  官  莊嘉蕙
以上正本證明與原本無異。
本件不得上訴。
                                      書記官  陳怡臻
中    華    民    國    98    年    8     月    21    日
附錄本案論罪科刑法條全文
中華民國刑法第339條
意圖為自己或第三人不法之所有，以詐術使人將本人或第三人之
物交付者，處5 年以下有期徒刑、拘役或科或併科1 千元以下罰
金。
以前項方法得財產上不法之利益或使第三人得之者，亦同。
前二項之未遂犯罰之。
附表：
┌──┬──────┬─────┬───────────────────┐
│編號│庚○○提供之│ 被害人   │被   害   人   被   詐   騙   經   過 │
│    │帳戶或門號  │          │                                      │
├──┼──────┼─────┼───────────────────┤
│ 1  │華南商業銀行│己○○  │取得左開帳戶資料之成年人以「aritapan」│
│    │臺中分行帳號│          │之帳號在奇摩拍賣網上刊登販賣venzo JH-2│
│    │000000000000│          │028 20吋鋁合金摺疊車之不實訊息，適張台│
│    │號帳戶      │          │榮於97年9 月4 日21時26分許，在臺北市南│
│    │            │          │港區○○○路○ 段86號處上奇摩拍賣網購物│
│    │            │          │，發現此不實訊息，誤信為真，便出價競標│
│    │            │          │，於翌日（5 日）以新臺幣（下同）6200元│
│    │            │          │得標後，己○○又以電話向對方表示改買2 │
│    │            │          │台捷安特20吋折疊車（每台4200元）代替，│
│    │            │          │並於同年9 月5 日上午5 時12分許，經由中│
│    │            │          │華郵政公司ATM 匯款8400元（臺灣士林地方│
│    │            │          │法院檢察署檢察官97年度偵字第15560 號併│
│    │            │          │案意旨書誤為6200元）至對方指定之庚○○│
│    │            │          │左開帳戶內，上開款項隨即遭提領一空。嗣│
│    │            │          │因己○○遲未收到商品，且無法與賣家聯絡│
│    │            │          │，始知受騙。                          │
│    │            ├─────┼───────────────────┤
│    │            │辛○○  │取得左開帳戶資料之成年人以「techiang58│
│    │            │          │」之帳號在奇摩拍賣網上刊登販賣Samsung │
│    │            │          │F488手機之不實訊息，適辛○○於97年9 月│
│    │            │          │5 日上午8 時41分許，在其新竹市租屋處上│
│    │            │          │奇摩拍賣網購物，發現此不實訊息，誤信為│
│    │            │          │真，遂依對方指示，於同日上午9 時13分許│
│    │            │          │，經由中國信託ATM 匯款8000元至庚○○左│
│    │            │          │開帳戶內，上開款項隨即遭提領一空。嗣因│
│    │            │          │辛○○遲未收到商品，又無法聯絡賣家，始│
│    │            │          │知受騙。                              │
│    │            ├─────┼───────────────────┤
│    │            │戊○○  │取得左開帳戶資料之姓名年籍不詳之成年人│
│    │            │          │以「san2192 」之帳號在奇摩拍賣網上刊登│
│    │            │          │販賣ASUS EeePC筆記型電腦之不實訊息，適│
│    │            │          │戊○○於97年9 月5 日上午3 時許上奇摩拍│
│    │            │          │賣網購物，發現此不實訊息，誤信為真，而│
│    │            │          │留下個人行動電話號碼，該成年人乃於同日│
│    │            │          │上午9 時許，撥打電話與戊○○聯絡，並達│
│    │            │          │成交易，戊○○便依對方指示，於同日14時│
│    │            │          │17分許，經由郵政ATM 匯款9000元至庚○○│
│    │            │          │左開帳戶內，上開款項隨即遭提領一空。嗣│
│    │            │          │因戊○○無法連繫賣家取貨，始知受騙。  │
│    │            ├─────┼───────────────────┤
│    │            │丙○○  │取得左開帳戶資料之成年人以「ben0000000│
│    │            │          │」之帳號在奇摩拍賣網上刊登販賣LG KU990│
│    │            │          │手機之不實訊息，適丙○○於97年9 月5 日│
│    │            │          │，在其基隆市住處上奇摩拍賣網購物，發現│
│    │            │          │此不實訊息，誤信為真，乃下標購買，並於│
│    │            │          │同日經由郵局臨櫃存款5100元至對方指定之│
│    │            │          │庚○○左開帳戶內，上開款項隨即遭提領一│
│    │            │          │空。嗣因丙○○接獲奇摩雅虎顧客服務部人│
│    │            │          │員來信表示不要匯款給該賣家，丙○○始知│
│    │            │          │受騙。                                │
│    │            ├─────┼───────────────────┤
│    │            │乙○○  │取得左開帳戶資料之成年人以「ben0000000│
│    │            │          │」之帳號在奇摩拍賣網上刊登販賣ASUS P75│
│    │            │          │0手機之不實訊息，適乙○○於97年9 月5日│
│    │            │          │14時許上奇摩拍賣網購物，發現此不實訊息│
│    │            │          │，不知有假，乃加以訂購，並於同日14時30│
│    │            │          │分許，依對方指示，經由郵局臨櫃匯款8000│
│    │            │          │元至庚○○左開帳戶內，上開款項隨即遭提│
│    │            │          │領一空。嗣因乙○○未收到商品，且經上網│
│    │            │          │查詢，賣家已遭停權，始知受騙。        │
├──┼──────┼─────┼───────────────────┤
│ 2  │0000000000  │丁○○    │取得左開行動電話SIM 卡之成年人於97年9 │
│    │（臺灣臺中地│          │月5 日上午11時許，以電話向丁○○偽稱：│
│    │方法院檢察署│          │其為友人「雅玲」，因需要用錢，欲向林麗│
│    │檢察官98年度│          │月借款，請丁○○匯款至指示帳戶，若轉帳│
│    │偵字第4551號│          │成功，則撥打0000000000告知云云，丁○○│
│    │移送併辦意旨│          │因不知有詐，陷於錯誤，遂於同日中午12時│
│    │書誤為096889│          │36分許，經由中國信託ATM 匯款30000 元至│
│    │8226）      │          │對方指定之玉山銀行永康分行帳號00000000│
│    │            │          │19581 號帳戶內，上開款項隨即遭提領一空│
│    │            │          │。嗣經丁○○發覺有異，向友人「雅玲」查│
│    │            │          │證後，始知受騙。                      │
└──┴──────┴─────┴───────────────────┘


司法院資訊處製作；財團法人民間司法改革基金會備份。
